臺灣彰化地方法院刑事裁定　　　　　　　 94年度聲判字第3號
聲　請　人
即告訴人　　乙○○
　　　　　　　　　　　號
代　理　人　王能幸律師
被　　　告　甲○○
上列聲請人因告訴被告侵害墳墓屍體案件，不服台灣高等法院台
中分院檢察署檢察長駁回再議之處分（九十四年度上聲議字第19
7號），聲請交付審判，本院裁定如下：
    主  文
聲請駁回。
    理  由
一、按告訴人不服上級法院檢察署檢察長或檢察總長認再議為無
    理由而駁回之處分者，得於接受處分書後十日內委任律師提
    出理由狀，向該管第一審法院聲請交付審判；法院認為交付
    審判之聲請不合法或無理由者，應駁回之，刑事訴訟法第二
    百五十八條之一、第二百五十八條之三第二項前段分別定有
    明文。
二、本件聲請人即告訴人乙○○以被告甲○○涉犯侵害墳墓屍體
    罪嫌向臺灣彰化地方法院檢察署檢察官提出告訴，經該署檢
    察官於民國九十三年十二月三十日以九十三年度調偵字第六
    九號案件為不起訴處分後，經聲請人不服聲請再議，由臺灣
    高等法院臺中分院檢察署檢察長認再議為無理由，於九十四
    年二月四日以九十四年度上聲議字第一九七號處分書駁回再
    議之聲請確定在案。
三、聲請交付審判意旨詳如附件「刑事聲請交付審判狀」所載。
四、經查：
（一）本件聲請人原告訴意旨略以：被告甲○○係以土木工為業
      ，平時亦偶而受託為人建造墳墓，於九十一年十月中旬，
      受楊林玉霜之託尋找一墓地以遷葬其夫楊達人（已歿）遺
      骨，甲○○見聲請人乙○○妻周麗娟（已歿）位於彰化縣
      彰化市安溪里第三公墓上之墓無人看守，竟於九十一年十
      一月十三日將上開墳墓以圓鍬予以開發挖掘後，重新以泥
      土、磚塊、石頭等建造新墳以安葬楊林玉霜夫楊達人之遺
      骨。嗣經聲請人乙○○於九十二年四月四日前往上開墳墓
      掃墓時發現上情，報警循線查獲，因認被告甲○○涉有刑
      法第二百四十八條第一項之發掘墳墓罪嫌，案由彰化縣警
      察局彰化分局報請臺灣彰化地方法院檢察署檢察官偵查。
（二）又臺灣彰化地方法院檢察署九十二年度偵字第三九四二號
      號案件係以：
　　１、被告甲○○固坦承在上該處所新造墳墓，惟堅詞否認有
　　　  何侵害墳墓屍體之犯行，辯稱：伊所找之墓地，之前有
　　　　埋葬遺骸，因為從正面看墓碑還在，上墳一看，棺木上
　　　　方之泥土已不見許多，往下探棺木之上蓋已被移開約二
　　　　十公分，打開棺木，見棺材中沒有遺骸，只剩一堆衣物
　　　　置於棺材內，伊認為該處已被撿骨過，所以才新建墳墓
　　　　等語。
　　２、聲請人乙○○指訴其妻周麗娟之墓被侵害一事，除其個
　　　　人指述及嗣後在該處發掘出其妻左手手套一只（其上戴
　　　　有金戒指一個，內有左手中指指骨一節）、牙齒二顆、
　　　　骨頭二塊外，並無其他事證足以證明。而經函詢該公墓
　　　　管理機關彰化縣彰化市公所，據函覆：因人力不足，該
　　　　公墓並未編制專責之公墓管理人員或巡查員管理轄區各
　　　　公墓，轄下各公墓係免費供民眾使用，埋葬及遷葬皆免
　　　　繳納規費等情，有該所九十三年十一月三日彰市民政字
　　　　第九三○○四一八九八號函在卷可稽。質之聲請人乙○
　　　　○亦據陳稱：平日沒有前往其妻墳墓巡視，僅每年清明
　　　　節及母親節會去等語。尚難據以為被告不利之認定。
　　３、證人楊王綢證述：伊與甲○○到該處，伊先看到該墳尚
　　　　完整，墓碑還直立在墳前，到墳後一看，棺蓋上方之泥
　　　　土少了許多，棺材上蓋已被移開約有二十公分，打開棺
　　　　蓋後，裡面沒有遺骸，只有一堆髒衣服，置於棺材內的
　　　　頭部位置等語。證人周連證述：如果撿骨時間在凌晨
　　　　天還沒亮時，有可能會看錯墓撿錯骨，撿骨後有可能遺
　　　　留部分骨頭在墳內，而撿骨後有的會打破墓碑，有的不
　　　　會，且撿骨後大部分不會將土回復原狀等語。經核與被
　　　　告所辯相符，是被告上開辯解，尚非不可採信。
　　４、按發掘墳墓罪必須被告對所挖掘者為墳墓有所認識，而
　　　　予以挖掘之行為，始應成立發掘墳墓罪。本件聲請人乙
　　　　○○之妻周麗娟之墳墓固有受損之事實，然既無確切證
　　　　據足認被告甲○○前往該處改建新墳時，該處仍具有墳
　　　　墓之性質，及被告甲○○對其以圓鍬挖掘者為一墳墓有
　　　　所知悉，故難以被告在該處興建新墳及事後確在被告甲
　　　　○○所建新墳下挖出聲請人乙○○妻周麗娟部分遺骨、
　　　　遺物，據而認定其有發掘墳墓之故意。此外，復查無其
　　　　他積極證據足認被告有侵害墳墓之犯行，應認被告罪嫌
　　　　不足，乃依刑事訴訟法第二百五十二條第十款予處分不
  　　　起訴。
（三）再聲請人係以：
　　１、被告於九十一年十一月十三日將上開聲請人之妻之墳墓
  　　　以圓鍬予以開發挖掘後，重新以泥土、磚塊、石頭等建
　　　　造新墳，應會發現聲請人之妻之骨骸，難因被告否認，
  　　　又無他人看見，即不將被告起訴。況聲請人於原偵查中
　　　　再至現場發掘，竟然還發現有左手掌骨一節、牙齒二顆
　　　  、骨頭二塊等，可見被告係故意發掘上開墳墓。
　　２、被告甲○○係以土木工為業，對於地理風水可能不太了
　　　　解，不知棺木久了會自然爛掉而凹陷，被告因見棺木凹
　　　　陷即予挖掘，顯然太過粗心。如縱放被告如此猖狂之行
　　　　為，不予起訴，往後被告可隨意發掘他人之墳墓，只要
　　　　無人看見，即莫奈其何，顯然於法不合等情，而提出再
  　　　議之聲請。
（四）經臺灣高等法院臺中分院檢察署調查後認為：
      原檢察官偵查結果，為不起訴處分之理由，洵無不當。
    １、發掘墳墓罪必須行為人對所挖掘者為墳墓有所認識，而
      　予以挖掘，始足成立。若所挖掘之墳墓於發掘時已不具
      　墳墓之性質者，或行為人不認為其所挖掘者為墳墓而無
      　挖掘墳墓之認識時，即難以該罪相繩。
    ２、本件被告甲○○受證人楊林玉霜之託尋找墓地以遷葬其
        夫楊達人（已歿），其挖掘前，曾分別與證人楊王綢、
      　楊林玉霜前往系爭墓地勘查，證人楊王綢證述未見系爭
      　墓地有遺骸存在，已如前述，而證人楊林玉霜亦證稱其
      　前往查看時「不知那是有人使用的墓」云云（原偵查卷
      　第46頁正面第4行）。可見被告對其所挖掘者並無「墳
      　墓」之認識，至為明顯。揆之上開說明，自難繩以發掘
      　墳墓罪責。
　　　　因認再議之聲請無理由，於九十四年二月四日以九十四
  　　　年度上聲議字第一九七號處分書駁回再議之聲請確定在
    　　案。
（五）經本院調取前揭臺灣彰化地方法院檢察署九十三年度調偵
      字第六九號案件及九十二年度偵字第三九四二號案件全卷
      核閱之結果，自始至終並未再提出新積極證據，證明聲請
      人所指摘之各點，係對於臺灣彰化地方法院檢察署檢察官
      及臺灣高等法院臺中分院檢察署檢察長已經調查並於處分
      書內指駁說明事項，重為事實上之爭執，俱不足以辨認原
      處分書有何違背法令之情形。原檢察官及臺灣高等法院臺
      中分院檢察署檢察長調查後，認為被告難認有發掘墳墓之
      犯意，而分別為不起訴之處分及駁回再議之處分，並已於
      處分書中詳細敘明處分之理由，並無聲請人所指摘不利被
      告之事證未經檢察機關詳為調查或斟酌之情事，且所載理
      由亦無違背經驗法則、論理法則或其他證據法則等得據以
      交付審判之事由存在。是聲請人以原處分書認事用法尚有
      未洽，聲請交付審判，即屬無理由，應予駁回。
（六）至於聲請履勘現場即傳證人地理師一事，因本件事證已明
      ，並無履勘現場及傳喚證人之必要。
五、依刑事法第二百五十八條之三第二項前段，裁定如主文。
中　　華　　民　　國　　94　　年　　8 　　月　　31　　日
                  刑事第二庭　　審判長法  官  石馨文
                                      法  官  黃齡玉
                                      法  官  李水源
以上正本證明與原本無異。
本裁定不得抗告。
中　　華　　民　　國　　94　　年　　9 　　月　　5 　　日
                                      書記官  廖建興
